【裁判字號】    90,上訴,383
【裁判日期】    900116
【裁判案由】    公共危險等
【裁判全文】
臺灣高等法院臺南分院刑事判決                      九十年度上訴字第三八三號
      上  訴  人  臺灣臺南地方法院檢察署檢察官
      被      告  乙○○
      被      告  甲○○
右上訴人因被告公共危險案件，不服臺灣臺南地方法院八十九年度訴字第一二七六號
中華民國九十年一月十六日第一審判決（起訴案號：臺灣臺南地方法院檢察署八十九
年度營偵字第七四五號），提起上訴，本院判決如左：
      主      文
上訴駁回。
      理      由
一、公訴意旨略以：被告乙○○為車號ＰＰ—２２８號大客車之駕駛，被告甲○○為
    車牌號碼ＶＰ—３１３５號自小客車之駕駛，二人均明知在公路上以強行切入對
    方車輛前方之方式相互超車（俗稱剪車）競速之行為，足使參與道路交通之公眾
    往來產生危險，竟基於同一之犯意，於民國八十九年五月五日上午九時三十分許
    ，於行駛國道一號公路南向二七二公里處時，雙方因爭行內側車道而相互心生不
    滿，被告乙○○與被告甲○○二人遂均以強行切入對方駕駛之車輛前方之方式競
    速並相互超車，被告甲○○駕駛小客車並於車輛高速行駛中，以打火機向後丟擲
    乙○○所駕駛之車號ＰＰ—２２８號大客車，造成該車玻璃毀損，乙○○及甲○
    ○之超車及丟擲物品行為嚴重影響被告乙○○、甲○○及其他參與道路交通公眾
    之安全，以此方法致生陸路往來之危險。雙方並相互追逐超車至國道一號公路二
    百八十公里南向處（即台南縣後壁鄉路段）新營收費站後，乙○○始駕車將甲○
    ○所駕駛之車輛攔住，雙方並發生爭執（被告乙○○涉嫌傷害部分另經檢察官為
    不起訴處分），因認被告二人涉有刑法第一百八十五條第一項之公共危險罪嫌云
    云。
二、按犯罪事實應依證據認定之，無證據不得推定其犯罪事實，刑事訴訟法第一百五
    十四條定有明文。又認定不利於被告之事實，須依積極證據，苟積極證據不足為
    不利於被告事實之認定時，即應為有利於被告之認定，更不必有何有利之證據，
    最高法院三十年上字第八一六號判例參照。
三、本件公訴人認被告乙○○、甲○○涉有刑法第一百八十五條第一項之妨害公眾往
    來安全罪嫌，無非以：被告乙○○、甲○○於警訊、偵查中相互指訴綦詳為其主
    要論據。訊據被告乙○○固不否認於右揭時間以所駕駛之ＰＰ—二二八號大客車
    將被告甲○○駕駛之ＶＰ—三一三五號自小客車攔停於國道高速公路新營收費站
    前之事實，惟堅決否認有何在高速公路上與甲○○超車之情形，辯稱：伊僅是變
    換車道，並未與甲○○在高速公路上相互超車，雖於新營收費站前將被告甲○○
    之自小客車攔停，但並未致生交通往來安全等語；被告甲○○則辯稱：伊並未於
    高速公路上強行切入被告乙○○之大客車前等語。
四、經查：
（一）法規採取附有例示情形之概括規定者，係以概括文義作為例示文義之補充規範
      ，在法解釋論上一方面須以概括規範賦予例示規範之適用，在另一方面，概括
      規範之適用亦須受限於與例示規範相當之程度。刑法第一百八十五條第一項所
      謂「壅塞陸路致生往來之危險」，係指以有形之障礙截斷或杜絕公眾交通之往
      來，其對往來交通所形成之危險，亦須達於與同條所定「損壞陸路」同等之程
      度，不包括偶因逆向行車造成交通阻塞之情形（最高法院八十六年台上字第五
      六四號判決可參），準此，同條所謂「以他法致生往來之危險」，當然亦須達
      於相當壅塞或毀損道路之程度，使人車不能或難以往來通行始足當之。另條文
      中所謂之「致生往來之危險」，係指「具體危險」而言（最高法院七十九年台
      上字第二二一０號判例參照）。所謂「具體危險」，係將危險狀態作為構成要
      件要素而規定於刑法條文中，而法官必須就具體之案情，逐一審酌判斷，當構
      成要件所保護之法益有具體危險時，始能成立犯罪之危險犯。是刑法第一百八
      十五條第一項損壞或壅塞陸路致生往來之危險罪，固不以全部損壞、壅塞發生
      實害為必要，仍須審酌被告之具體行為所導致之危險狀態。除了上述所稱之客
      觀要件外，行為人主觀上亦須具有損害、壅塞陸路、水路、橋樑或其他公眾往
      來之設備或以他法使供公眾交通之設備喪失其效用之故意，並認識其行為所生
      之結果將足生交通往來危險之虞，始足構成刑法第一百八十五條第一項之罪（
      最高法院七十七年度台上字第二六０七號判決意旨參照）。至於公路行政主管
      機關所制定之道路交通安全規則，原係為保護公眾往來安全而設，其違反各該
      管制規定者，對於陸路公共交通安全固不免造成一定程度之危害，倘未積極證
      明業已發生其他類似壅塞、損壞道路之具體危害，即不能僅本於各該交通違規
      行為本身所具之公共危險特性而為立論，一概科以刑法第一百八十五條第一項
      之罪名，核先敘明。
（二）本件公訴人起訴被告乙○○、甲○○涉犯刑法第一百八十五條第一項後段之以
      他法致生公眾往來危險罪嫌之事實，包括被告乙○○在高速公路上與被告甲○
      ○超車競速，且將被告甲○○攔停於新營收費站前；被告甲○○則在高速公路
      上與被告乙○○超車競速，並向被告乙○○之大客車丟擲打火機。惟查：
    (1)被告乙○○固於警訊、偵審中陳稱：「我行經二七二公里南下處時，我是行駛
      於內側車道，而ＶＰ—三一三五號小自客車則突然間由外側車道強行切至內側
      車道，使我駕之ＰＰ—二二八號大客車緊急煞車」、「他要超車且減速，且他
      不讓我超車與我併行」、「被告甲○○從水上上來，直接切到我的所在內車道
      ，我差點撞倒他，我向他按喇叭，他就故意走很慢，他看見警車就踩煞車，我
      就切到外側車道」、「當初他是要上高速公路，直接切入內側車道，我有稍微
      踏煞車不是緊急煞車」等語（詳警卷、偵卷第八頁背面及原審八十九年十一月
      二十一日訊問筆錄、九十年一月四日審判筆錄），另被告甲○○則於警訊、偵
      審時供明：「我駕駛ＶＰ—三一三五小自客車行駛內側車道，我車速度大約一
      百公里左右，而後來ＰＰ—二二八大營客車一直跟在我車後方，要我車讓他車
      之後，我車未讓他，後該大營客車就切入外側車道又強行切入內側車道致使我
      車差點撞上該大營客車」、「我由水上南下，在內車道時速一百公里，他按喇
      叭，因前面有車不能讓他過去，他也挑釁意味馬上打方向燈即超我車，我未超
      他車」、「我時速一百開在內側車道，被告乙○○車在我後面還對我按喇叭，
      我旁邊有車，我沒有讓他，他就切到外側車道，之後又切到內側車道，行駛在
      我車前方」等語（詳警卷、偵卷第九頁及原審八十九年十一月二十一日訊問筆
      錄），是由上開被告二人所稱，案發時之狀況應係被告甲○○自外側車道切入
      內側車道，而行駛於被告乙○○所駕駛之大客車前，被告乙○○因心生不滿，
      向前方之被告甲○○直按喇叭，並隨即變換車道，行駛於外側車道後再切入內
      側車道，而駕駛於被告甲○○駕駛之自小客車前。則被告甲○○之行為，充其
      量僅係由外側車道切入內側車道之不當駕駛行為，被告乙○○則確有超車而變
      換車道之行為，惟渠等二人並未積極為其他危險動作（如超車後再故意於他車
      之前緊急煞車），而在此情形下，尚難認被告二人之行為已達足以妨害一般車
      輛，致生具體危險之程度。公訴人雖認被告甲○○有以打火機丟擲被告乙○○
      駕駛之大客車之行為，嚴重影響乙○○及其他參與道路交通公眾之安全云云。
      訊據被告甲○○固不否認有丟擲打火機之行為，惟被告甲○○所丟擲之物品係
      打火機，體積甚小，且係向大客車之車身丟擲，雖於高速行駛中丟擲，對被告
      乙○○或公眾往來當不致造成具體之行車危險，此由警卷所附之照片，被告甲
      ○○丟擲打火機之行為，亦僅造成被告乙○○駕駛之大客車後車窗玻璃如彈孔
      般大小之損害自明，是被告甲○○此種丟擲打火機之行為，亦難認已致生公眾
      往來之具體危險。
    (2)至起訴書另記載被告乙○○以所駕駛之大客車將被告甲○○之自小客車攔停於
      新營收費站前之行為，係該當於刑法第一百八十五條第一項後段之罪嫌云云。
      惟被告乙○○係將被告甲○○攔停於新營收費站前五十公尺處，業據證人即在
      現場處理此件紛爭之內政部警政署國道公路警察局第四警察隊警員蘇皇機到庭
      證述明確（詳原審八十九年十二月十四日訊問筆錄），並有其當庭繪製之現場
      圖一紙附卷可稽，且證人蘇皇機亦稱：「他們堵住八、九、十車道，其他車輛
      只好從五、六、七車道通行」等語，足見被告乙○○攔停被告甲○○自小客車
      之行為，並未達壅塞路面之程度，且參以一般車輛於行經收費站前，均會減速
      慢行，緩緩靠近收費站，是被告乙○○於收費站前五十公尺處攔停甲○○之行
      為，當不致造成公眾來車往來之具體危險。況且，被告乙○○之上揭行為，無
      非係因看到被告甲○○有丟擲東西，才下車與之理論，亦難認其有致生公眾往
      來危險之直接故意。
（三）綜上所述，公訴人所指被告乙○○、甲○○上揭行為，客觀上尚難認係屬刑法
      第一百八十五條第一項後段之以他法致生公眾往來危險行為，且主觀上亦難認
      有何致生公眾往來危險之故意，此外，復查無其他積極證據足資認定被告犯罪
      ，依法自應為無罪之諭知。
五、原審以不能證明被告犯罪，諭知被告無罪，核無不合。檢察官上訴意旨，略以被
    告乙○○、甲○○於偵訊及原審審理時，均陳稱雙方因彼此之行為，而差點撞上
    等語，又被告甲○○於高速行駛中向被告乙○○所駕駛之大客車丟擲打火機，此
    舉對公眾已造成具體危險云云，指摘原判決對明顯之客觀證據，未即審酌云云，
    為無理由，應予駁回。
據上論斷，應依刑事訴訟法第三百六十八條，判決如主文。
本案經檢察官蘇南桓到庭執行職務。
中    華    民    國      九十      年      五      月      三十一  日
                                  臺灣高等法院臺南分院刑事第二庭
                                      審判長法官
                                            法官
                                            法官
得上訴。


司法院資訊處製作；財團法人民間司法改革基金會備份。
